Inventaris van de archieven van J.J. Rochussen [levensjaren 1797-1871], 1845-1869; W.F. Rochussen [levensjaren 1832-1912], 1854-1910; J.J. Rochussen [levensjaren 1871-1928], 1895-1921
Nationaal Archief, Den Haag
Collectie 284 Rochussen
Rochussen
1845-1921
C25112
4.10 meter; 111 inventarisnummers.
Normale geschreven, getypte en gedrukte stukken, geen bijzondere handschriften.
Nationaal Archief, Den Haag
Jan Jacob Rochussen (1797-1871)
Jhr. mr. Willem Frederik Rochussen (1832-1912)
Jhr. mr. Jan Jacob Rochussen (1871-1928)
Jan Jacob Rochussen (1797-1871) was diplomaat en minister van Financiën en Koloniën. Hij was tevens Goeverneur-Generaal van Ned.-Indië, en voorstander van afschaffing van de slavernij. Zijn zoon Willem Frederik (1832-1912) was als diplomaat o.a. gezant bij het nieuwe Duitse keizerrijk, en Minister van Buitenlandse Zaken. Diens zoon Jan Jacob (1871-1928) werd eveneens diplomaat en nam deel aan verschillende internationale vredesconferenties, maar verruilde dit ambt voor het beroep van bankier. Het archief bevat de memoires van Jan Jacob, alsook de persoonlijke correspondentie en archivalia van Willem Frederik en diens zoon Jan Jacob.
Archiefvorming
Geschiedenis van de archiefvormer
1. Jan Jacob Rochussen (1797-1871)
Op 23 oktober 1797 werd Jan Jacob Rochussen
Een levensbeschrijving van Jan Jacob Rochussen bevindt zich in het Nieuw Nederlandsch Biografisch Woordenboek, deel II (Leiden 1912), kolom 1217-1224. Rochussen schreef zelf memoires, waarvan een eksemplaar zich bevindt in inventarisnummer 2 van dit archief. Zie hierover ook noot 9 en het vervolg van de inleiding.
in Etten geboren als zoon van Jan Rochussen (1759-1818) en Aletta Jacoba Erbervelt (1764-1851). De Rochussens stamden van een Vlissings magistratengeslacht, welks stamvader Rochus Rochussen (1598 - na 1623) zich aldaar had gevestigd
Voor een volledige beschrijving van het geslacht Rochussen zie D. G. van Epen, Het geslacht Rochussen, Den Haag, 1928. Een biografie van de kaper-kapitein Isaac Rochussen werd samengesteld door mr. H.J. Sjollema: Isaac Rochussen, 7 Juli 1672. Rotterdam 1976. In dit boek is sprake van een familie-archief, dat bij het bombardement van het Bezuidenhout in Den Haag in 1945 verloren zou zijn geraakt. Zie over verdere archivalia ook noot 10.
. Jan Jacob begon zijn loopbaan in het voetspoor van zijn vader, die was opgeklommen tot direkteur der accijnzen in Amsterdam. Toegerust met gelijke kennis en ervaring op fiskaal gebied als zijn vader, werd hij in 1826 sekretaris van de Kamer van Koophandel in Amsterdam en in 1828 direkteur van het Entrepotdok. Zijn handelsrelaties brachten hem op de weg der diplomatie: zo vertegenwoordigde hij Nederland in het college van de Rijnvaart, bij onderhandelingen met Pruisen over een scheepvaartverdrag in 1837 en met het Tolverbond over een verdrag in 1839. Op 25 juni 1840 werd hij door koning Willem I tot minister van Financiën benoemd, de eerste minister die, overeenkomstig de grondwetsherziening van 1840, jaarlijks zijn financiële politiek voor de Staten-Generaal moest verdedigen. Zijn nota van 28 oktober 1840 over het Amortisatie-syndicaat legde de deplorabele toestand van de schatkist bloot, maar zijn maatregelen ter sanering door een konversie van de werkelijke schuld van 4 in 3 procent werden in 1843 door de Tweede Kamer verworpen, als gevolg waarvan hij aftrad.
De goede verstandhouding, waarin hij als gevolg van zijn diplomatieke aktiviteiten met koning Leopold I van België verkeerde, maakten hem bij uitstek geschikt voor onderhandelingen met België ter afwikkeling van geschilpunten, welke na de konferentie van Londen in 1839 waren blijven bestaan. Nog tijdens zijn ministerschap bracht hij deze tot een bevredigend einde en een post als gezant in België was hiervan het gevolg. In januari 1845 werd hij echter tot gouverneur-generaal van Nederlands -Indië benoemd.
Zijn vijfjarig bewind aldaar kenmerkt zich door herziening van het muntwezen en voortzetting van het kultuurstelsel, zij het, dat hongersnoden in 1848 en 1849 tot verlichting van lasten op de inlanders noodzaakten. Hij kantte zich tegen voorstellen tot persvrijheid. Ook was hij de eerste gouverneur-generaal die daadwerkelijk streefde naar enige ordehandhaving in de Buitengewesten, zodat onder zijn bewind strafexpedities plaats vonden naar Borneo (tegen Chinese mijnwerkers) en naar de Soeloe-eilanden (tegen zeerovers). Op Java bracht hij kontraktuele bestuursbanden tot stand met de vorsten aldaar.
In 1850 nam hij ontslag, doch eerst in 1852 keerde hij in Nederland terug. In datzelfde jaar nog werd hij voor het distrikt Alkmaar tot lid van de Tweede Kamer verkozen, waar hij grote invloed had bij de totstandkoming van het Regeringsreglement voor Nederlands-Indië van 1854. In 1857 trok hij zich terug, wijl hij geen oppositie wenste te voeren tegen de toenmalige minister van Koloniën P. Mijer. Zijn invloed op het koloniale beleid werd nochtans versterkt, nadat hij in 1853 was benoemd tot commissaris des konings bij de Nederlandsche Handelmaatschappij. Als zodanig was hij betrokken bij voorstellen tot de afschaffing van de slavernij in Oost- en West-Indië.
In het voorjaar van 1858 werd Rochussen door de koning aangezocht een ministerie te vormen, "gematigd zonder partijschap". In dit eerste z.g. koninklijk kabinet "van fusie" (tussen konservatieven en liberalen) beheerde hij de portefeuille van Koloniën; het kabinet trad op 23 maart 1859 af na de verwerping van een wet op staatsexploitatie der spoorwegen. Rochussen, die een wet op de afschaffing van de slavernij in Oost-Indië aangenomen zag, bleef echter aan onder het volgende kabinet, dat door F.A. van Hall gepresideerd werd en in toenemende mate te kampen kreeg met de oppositie van een liberale Tweede Kamermeerderheid. Rochussens starre konservatieve stellingname voor het behoud van het kultuurstelsel en tegen parlementaire kontrole op het beheer der koloniale middelen droeg daar niet weinig toe bij. In december 1860 trad hij af, doordat zijn begroting in de Tweede Kamer werd afgestemd. Hij ging evenwel niet in op het voorstel van koning Willem III de Kamer te ontbinden. De koning, die hem node zag gaan, overlaadde hem met eerbewijzen
De koning bood hem verheffing in de adelstand aan onder de titel van graaf. Rochussen weigerde, zoals hij ook in 1842 een baronnentitel van koning Willem II had geweigerd. Rochussen werd nu het grootkruis van de Nederlandse Leeuw toegekend met briljanten, een dekoratie, die tot dan toe aan niemand was uitgereikt.
.
Als verpersoonlijking van "het behoudend stelsel" werd hij in 1864 wederom in de Tweede Kamer verkozen. Hij opponeerde tegen de ministeries Thorbecke en Fransen van de Putte en stelde zich achter het ministerie Van Zuylen-Heemskerk. In 1869 trok hij zich terug.
Rochussen was op 14 december 1831 gehuwd met Anna Sara Velsberg (1807-1841), en wettigde hiermee drie tevoren geboren zoons en een dochter. Na het overlijden van zijn echtgenote huwde hij in Batavia op 25 september 1848 met Elisabeth Charlotta Vincent (1827-1851). Op 21 januari 1871 overleed hij in Den Haag.
2. Jhr. mr. Willem Frederik Rochussen (1832-1912)
Willem Frederik
Een uitgebreidere levensbeschrijving van Willem Frederik Rochussen bevindt zich in H.W. Jurriaanse, De Nederlandse ministers van Buitenlandse Zaken, 1813-1900. Den Haag, 1974, pag. 309-322.
, geboren in Amsterdam op 18 december 1832, was de eerste vanaf zijn geboorte wettige zoon van Jan Jacob Rochussen. Na een universitaire studie in Amsterdam, Utrecht en Leiden promoveert hij in 1855 op thesen, waarna hij de diplomatieke loopbaan kiest.
Hij begint als attaché bij het ministerie van Buitenlandse Zaken, waarna hij in 1856 tot gezantschapssekretaris te Berlijn wordt benoemd en vervolgens in 1858 te Parijs. Op 6 juli 1860 wordt hij zaakgelastigde te Kopenhagen. Hij valt op door een beleidvol en, ook in netelige kwesties, doortastend optreden. Dit leidt tot een uitbreiding van zijn post met de vertegenwoordiging in Zweden en Noorwegen. Op 14 december 1867 treedt hij in het huwelijk met Gregersone Mathilde barones Wedell-Wedellsborg (1835-1927).
In 1870 wordt hij gezant in België, maar een gewichtiger post volgt, wanneer hij zich in 1871 benoemd ziet tot gezant bij het Duitse keizerrijk. Zijn berichtgeving over het nieuwe imperium bevat uitgebreide gegevens over de publieke geest aldaar en over Bismarcks politiek. Tevens bemiddelt hij voor het koninklijk huis, waarmee zijn vader steeds zulke gunstige betrekkingen had onderhouden
Vergelijk inventarisnummer 28.
. Op 5 januari 1876 wordt hij in de adelstand verheven met het predikaat jonkheer. Zijn vader had zelfs hogere titels steeds afgewezen. Op 15 september 1881 geeft hij na lang aandringen zijn lukratieve gezantschapspost prijs voor de benoeming tot minister van Buitenlandse Zaken in het sterk heterogene kabinet-Van Lynden van Sandenburg. Hij verdedigt het voorstel van zijn voorganger tot uitbreiding van zijn departement met sukses, maar een onder zijn bewind gesloten handelsverdrag met Frankrijk wordt tot tweemaal toe door de Tweede Kamer verworpen, hetgeen op 9 mei 1882 tot zijn aftreden leidt. Het ontslag wordt geweigerd, maar het kabinet struikelt op een herziening van de kieswet op 23 april 1883.
Rochussen blijft nu verder in Nederland, waar hij op 30 april 1886 wordt benoemd tot lid van de Raad van State, in welke funktie hij tot 1907 werkzaam blijft. Hij stelt zich in diverse publikaties konservatief en vaderlandslievend, doch ethisch bewogen, op en raakt op goede voet met koningin Wilhelmina
Vergelijk inventarisnummers 47, 60 en 64.
. Op 17 juli 1912 overlijdt hij in Den Haag.
3. Jhr. mr. Jan Jacob Rochussen (1871-1928)
Jan Jacob Rochussen
Biografische gegevens van Jan Jacob Rochussen over zijn loopbaan tot 1815 bevinden zich in inventarisnummer 78. Mr. H.J. Sjollema maakt op pagina 46 van zijn studie over Isaac Rochussen melding van autobiografische aantekeningen van J.J. Rochussen. Deze zijn niet aan het Algemeen Rijksarchief overgedragen, omdat zij hoofdzakelijk partikuliere aangelegenheden betreffen.
werd op 5 november 1871 in de Nederlandse legatie in Berlijn geboren als zoon van Willem Frederik Rochussen. Deze had, juist terwille van de opleiding van zijn zoon, afgezien van nieuwe posten in het buitenland. Zolang deze vader nog lid was van de Raad van State, doorliep de jonge Jan Jacob een briljante loopbaan. Hij had sedert 1889 aan de Rijksuniversiteit van Leiden gestudeerd, waar hij in 1895 de titel van meester in de rechten verwierf. In 1895 werd hij als adjunkt-commies verbonden aan het departement van Buitenlandse Zaken, waar hij reeds in 1901 tot referendaris was geavanceerd. Hij heeft in verschillende commissies zitting gehad, en aan internationale konferenties deelgenomen, welke zich vooral bezig hielden met de arbitragegedachte en het internationaal privaatrecht. Geïnspireerd door zijn oom, jhr. mr. A.P.C, van Karnebeek en door mr. T.M.C. Asser, die hij als zijn leermeester beschouwde, werd hij betrokken bij de voorbereiding van de Tweede Vredesconferentie, die in 1907 zou plaatsvinden. In 1906 werd hij benoemd tot de belangrijke funktie van chef der afdeling Politieke Zaken van zijn ministerie.
In 1907 trok hij zich uit deze ambtelijke funktie terug om het direktoraat te aanvaarden van het Rotterdamse kantoor der Amsterdamsche Bank. Tot dit besluit werkte, naast een aanzienlijke verbetering van zijn persoonlijke financiële positie (zijn inkomen werd aanstonds verviervoudigd!), ook zijn overtuiging mee, dat hij geen medewerking meer kon verlenen aan internationale vredesconferenties, die door de machtigsten voor eigen imperialistische doeleinden konden worden misbruikt. Wel heeft hij ook als zakenman incidenteel nog een rol gespeeld in de diplomatie; in 1915 intervenieerde hij officieus ten gunste van het kabinet-Cort van der Linden bij de Engelse regering. Intussen was hij op 12 november 1909 gehuwd met Mary Gervey, een Engelse, afkomstig uit Brits-Borneo.
In december werd hij door zijn neef, de toenmalige minister van Buitenlandse Zaken, H.A. van Karnebeek, benoemd tot minister-resident, toegevoegd aan de Nederlandse legatie te Parijs om daar samen met de direkteur der Koninklijke Nederlandsche Stoombootmaatschappij, E. Heldring
Aantekeningen over Rochussen bevinden zich in Herinneringen en dagboek van Ernst Heldring, uitgegeven door J. de Vries namens het Historisch Genootschap, Utrecht 1970, pag. 277-335.
, de Nederlandse belangen te behartigen tijdens de vredesonderhandelingen te Parijs inzake de aanvankelijk door Frankrijk gesteunde Belgische territoriale eisen. Rochussens arbeid was niet zonder sukses, en zijn bekwaam optreden voor de Nederlandse zaak maakte indruk. Hij had het overigens niet gemakkelijk, doordat zijn direkte chef, de gezant A.L.E. ridder de Stuers, hem als een dwarskijker beschouwde.
Na de voltooiing van zijn missie zette Rochussen zijn direktoraat van het Rotterdamse kantoor van de Amsterdamsche Bank voort, totdat hij in 1922 om persoonlijke redenen genoodzaakt was ontslag te nemen. Sedertdien vestigde hij zich in Engeland. Op 5 november 1928 overleed hij aldaar in Barnes.
Geschiedenis van het archiefbeheer
Na het overlijden van J.J. Rochussen (1797-1871) verschenen in de pers berichten over een op handen zijnde verschijning van diens memoires
Aldus vermeld in R. Reinsma's inleiding op de memoires van Rochussen, Bijdragen en Mededelingen van het Historisch Genootschap, 1959 (deel 73), pag. 55.
. Deze verschijning heeft toen niet plaats gevonden. Zijn zoon Willem Frederik deponeerde een drietal eksemplaren van deze memoires met enkele partikuliere bescheiden in een vermoedelijk door hemzelf ontworpen archiefkist, waarin hij ook zijn eigen partikuliere korrespondentie en archivalia bewaarde en die voorzien was van de letter R. en de jonkheerskroon. Deze kist ging via zijn zoon Jan Jacob (1871-1928) over op Hendrikus Jacobus Veeger (1899-1971), die door eerstgenoemde als universeel erfgenaam van zijn bezittingen was aangewezen
Het testament werd verleden voor J. Leopold, notaris in Rotterdam. Volgens mededeling van mevrouw dr. E.P. de Booy moeten in 1927 ook archivalia van de Rochussens door jhr. H.A. van Karnebeek naar Nederland zijn gebracht; zij zouden zijn gedeponeerd in een koetshuis van het huis van de Van Karnebeeks op het Korte Voorhout in Den Haag en zijn vermoedelijk in de Tweede Wereldoorlog vernietigd, toen het pand een andere bestemming kreeg.
.
Veeger, geboren op 28 juli 1899 in Amsterdam als zoon van een onbekende vader en Gesina Gijsberta Veeger, werd door Jan Jacob als eigen zoon beschouwd en behandeld
Mr. Sjollema neemt op mededeling van mevrouw Andrews aan, dat Veeger een natuurlijke zoon is van Rochussen. Rochussen zelf schrijft in zijn niet-overgedragen aantekeningen: "There has been no formal adoption, nor is this contemplated ... We feel fully justified in making it our sole aim to insure the future of one whom not only we dearly love and respect (but also) whom we know will be a safe and trusted one to rely upon".
en door deze in juli 1913 naar het Chatham College in Ramsgate (Engeland) gezonden. Veeger moet vóór zijn overlijden op 9 juli 1971 de kist met familiepapieren hebben bestemd voor mevrouw I.R. Andrews, die de verantwoording voor zijn krematie op zich had genomen
Het overlijden van Veeger werd door mevrouw Andrews in Cheltenham aangegeven.
. Mevrouw Andrews droeg de kist op haar beurt over aan haar dochter, mevrouw Garrard.
In 1959 werd dr. Reinsma door Veeger in de gelegenheid gesteld de memoires van J.J. Rochussen (1797-1871) te doen publiceren in Bijdragen en Mededelingen van het Historisch Genootschap van dat jaar
T.a.p. 55-138.
. Algemeen werd door Nederlandse historici aangenomen, dat de overige familiepapieren verloren waren gegaan, totdat in 1975 mr. H. J. Sjollema, een nakomeling van de kaper-kapitein en zeeheld Isaac Rochussen (1631 - na 1690), tijdens onderzoekingen in Engeland de familie Andrews op het spoor kwam. Hij deed de kist naar Nederland overbrengen en droeg in 1976 de stukken van politieke aard over aan het Algemeen Rijksarchief
Korrespondentie van de Tweede Afdeling van het Algemeen Rijksarchief, 1975, D 9.71; 1976, D 149, 196, 272, 745, 1707 en 1730. In 1977 volgde de nazending van inventarisnummer 78. Zie hiervoor korrespondentie van de Tweede Afdeling D 9.159 en 9.165. Een door Willem Frederik Rochussen verzegelde enveloppe met stukken betreffende het huwelijk van koningin Wilhelmina en prins Hendrik van Mecklenburg werd aan het Koninklijk Huisarchief overgedragen. Een tweetal foto's, gemaakt op het Deense Hof en bewaard door Willem Frederik Rochussen, werd aan het Iconografisch Bureau, Sophialaan 9, Den Haag, overgedragen.
. De partikuliere papieren van de Rochussens en van het aanverwante geslacht Wedell-Wedellsborg
De stukken van het geslacht Wedell-Wedellsborg gingen naar de familie terug.
bestemde hij voor de familie-archieven van verwanten van het uitgestorven geslacht Rochussen.
De verwerving van het archief
Schenking (van een niet overheidsarchief)
2.21
Aanwijzingen voor de gebruiker
Openbaarheidsbeperkingen
Volledig openbaar.
Materiële beperkingen
Aanvraaginstructie
Openbare archiefstukken kunnen online worden aangevraagd en gereserveerd. U kunt dit ook via de terminals in de studiezaal van het Nationaal Archief doen. Om te kunnen reserveren dient u de volgende stappen te volgen:
U maakt een profiel aan op www.gahetna.nl, en logt vervolgens in
Via de archiefinventaris (alleen de beschrijvingen met rode nummers) selecteert u het gewenste archiefstuk door op de knop 'Reserveren' te klikken
In het volgende scherm geeft u aan op welke dag u het archiefstuk wilt inzien
Indien u zich bevindt in de studiezaal en een tafelnummer heeft ontvangen kunt u dit nummer vermelden. Als u geen tafelnummer heeft kunt u tafelnummer 777 laten staan
Vervolgens bevestigt u uw reservering door deze te versturen.
Verwant materiaal
Beschikbaarheid van kopieën
Beschrijving van de series en archiefbestanddelen
- Jan Jacob Rochussen (1797-1871), I.
  Zie ook 'supplement 2003'.
  - Programma voor de ontvangst van Rochussen als gouverneur-generaal van Nederlands-Indië in Java, met ingekomen levensberichten van Rochussen, opgesteld vanwege zijn benoeming tot gouverneur-generaal, door Adriaan van Bevervoorde. Gedrukt., 1845; 1; 1 omslag
  - Memoires, opgesteld door Rochussen ten behoeve van zijn kinderen., September 1869; 2; 1 deel
    Van deze in meervoud verspreide memoires werd een eksemplaar gepubliceerd in Bijdragen en Mededelingen van het Historisch Genootschap, 1959, pag. 55-138.
- Willem Frederik Rochussen (1832-1912), II.
  - Algemeen, a.
    - Diploma's van aan hem uitgereikte Nederlandse en buitenlandse dekoraties, met korrespondentie., 1856-1907; 3; 1 omslag
    - Stukken betreffende zijn verheffing in de adelstand., 1876; 4; 1 omslag
    - Briefwisseling met S.P. Heringa, 9 februari 1882; J.A. Loeff, 23 maart 1903; J.H. Smit, 21 februari 1907; ... van Swinden, 21 november 1903; O. van Wassenaer van Catwijk, 30 september 1889, 1882-1903; 5; 5 stukken
    - Ingekomen invitaties voor diners en feestelijkheden., 1886-1899; 6; 4 stukken
    - "Een terugblik", aantekeningen van Rochussen over zijn bemoeienissen ten aanzien van te sluiten handelsverdragen tussen Nederland en Frankrijk, met korrespondentie met Pistorius, publicist., Mei 1891; 7; 1 omslag
      Het in fiches opgeschreven artikel werd door Pistorius van kanttekeningen voorzien.
    - Stukken betreffende de samenstelling van biografieën van Rochussen., 1905, 1907; 8; 1 omslag
    - Lijst van publikaties over de jaren 1867-1909 en van rapporten "over groote onderwerpen van staatskunst", opgesteld tijdens zijn diplomatieke loopbaan., 1909 en z.j.; 9; 2 stukken
  - Diplomaat. 1854-1881, b.
    - Stukken betreffende zijn benoeming tot attaché bij het Nederlandse Corps Diplomatique en tot sekretaris van de Nederlandse legatie in Berlijn., 1854-1856; 10; 1 omslag
    - Ingekomen brief van D.Th. Gevers van Endegeest, minister van Buitenlandse Zaken, houdende dankbetuiging aan Rochussen voor diens berichtgeving ter vervanging van de Nederlandse gezant in Berlijn, A.C.J. Schimmelpenninck van der Oye., 19 september 1856; 11; 1 stuk
    - Ingekomen afschrift van een rapport van A.C.J. Schimmelpenninck van der Oye, Nederlands gezant in Berlijn, naar aanleiding van Rochussens verzoek om verlof naar Nederland., 13 september 1856; 12; 1 stuk
    - Geloofsbrieven van Rochussen, Nederlands afgevaardigde bij onderhandelingen tussen Nederland en Pruisen over regelingen ten aanzien van bij de uitvoering van een verdrag inzake de troonsopvolging in Luxemburg gerezen meningsverschillen., 27 november 1857; 13; 1 stuk
    - Koninklijk Besluit van 11 juni 1858, nr. 59, houdende zijn benoeming tot sekretaris van de Nederlandse legatie in Parijs. Afschrift., 14; 1 stuk
    - Briefwisseling met H.J.C. Huyssen van Kattendijke, 4 maart 1864; H.A. van Karnebeek, 29 december 1872; L.A. Lightenvelt, 3 november 1859; H.J. van Rechteren, 11 juni 1861; J.J. Rochussen (1797-1871) 1860-1870, 1859-1870; 15; 1 omslag
    - Stukken betreffende zijn optreden als sekretaris bij het Nederlands gezantschap in Kopenhagen en als zaakgelastigde in Denemarken, Zweden en Noorwegen., 1860-1870; 16-23
      - Stukken betreffende zijn benoeming en bezoldiging. 1860-1868, 16; 1 omslag
      - Stukken betreffende problemen rond een door zijn voorganger H.C. Dubois opgeëist ridderschap in de Danobrogorde van de koning van Denemarken na zijn overplaatsing als zaakgelastigde in Pera. 1860-1861, 17; 1 omslag
      - Korrespondentie met diverse personen naar aanleiding van publikaties in de Pruisische pers over zijn uitlatingen inzake de verhouding tussen Denemarken, Pruisen en Nederland. Juni 1861, 18; 1 omslag
      - "Aftenposten", houdende een bericht over een bezoek van Rochussen aan Denemarken. 5 januari 1865, 19; 1 stuk
      - Bewijs van lidmaatschap van de jachtklub van koning Karel XV van Zweden, met statuten van de klub. September 1865, 20; 2 stukken
      - Programma van feestelijkheden ter ere van het huwelijk van kroonprins Christiaan Frederik Willem Karel van Denemarken met prinses Louisa Josefina Eugenia van Zweden in Stockholm. Juli 1869, 21; 1 deeltje
      - Bewijs van aandeel voor 300 Riksdalers in de maatschappij Aminne Bolag, uitgegeven op 14 maart 1859 z.j., 22; 1 stuk
        Onderaan aantekeningen van Rochussen over de financiële degelijkheid van deze maatschappij.
      - Lijst van buitenlandse ambassadeurs in Stockholm en van het Zweedse regeringspersoneel. z.j., 23; 1 omslag
    - Koninklijk Besluit van 14 augustus 1870, nr. 22, houdende zijn benoeming tot gezant in België. Afschrift., 24; 1 stuk
    - Stukken betreffende zijn optreden als gezant bij het Duitse Keizerrijk en diverse Duitse vorstenhoven., 1871-1881; 25-30
      - Stukken betreffende zijn benoeming en ontslag. 1871-1881, 25; 1 omslag
      - Ingekomen invitaties, menukaarten en programma's van officiële feestelijkheden, afkomstig van de keizer en diverse vorstelijke hoven. 1871-1881, 26; 1 omslag
      - Ingekomen nota van L. Gericke, minister van Buitenlandse Zaken, houdende het oordeel van zijn ambtgenoot J. R. Thorbecke over Rochussens beleid, met concept-antwoord, houdende ontslagaanvrage en een later gewijzigd concept. Januari 1872, 27; 3 stukken
      - Dossiers inzake zijn optreden bij de behartiging van partikuliere aangelegenheden van leden van het koninklijk huis. 1872-1879, 28; 1 omslag
        Met tafel op de voorgevallen gebeurtenissen.
      - Verslag van een gesprek met rijkskanselier O. von Bismarck, gevoerd op 19 juni 1873, over diens voorgenomen maatregelen tegen de Rooms-Katholieke kerk, met ingekomen uitnodigingsbrief van Von Bismarck. 19 juni 1873, 29; 2 stukken
      - Verslagen omtrent handel en nijverheid in Berlijn. Overdrukken uit tijdschriften. 1878-1880, 30; 1 omslag